臺灣新北地方法院刑事判決　　　　　 110年度審交訴字第36號
公　訴　人　臺灣新北地方檢察署檢察官
被　　　告　周家立


選任辯護人　林盛煌律師
　　　　　　邱姝瑄律師
上列被告因過失致死案件，經檢察官提起公訴（110 年度調偵字
第88號）及移送併辦（110 年度調偵字第910 號），被告於準備
程序中對被訴事實為有罪陳述，本院合議庭裁定由受命法官獨任
行簡式審判程序，並判決如下：
    主  文
周家立因過失致人於死，處有期徒刑肆月，如易科罰金，以新臺
幣壹仟元折算壹日。
    事  實
一、周家立受僱於詮虹企業有限公司擔任司機，於民國109 年9
    月8 日凌晨0 時19分許，駕駛車號0000-00 號自用小貨車，
    沿新北市五股區凌雲路1 段往成泰路方向行駛，行經凌雲路
    1 段與凌雲路1 段134 巷口時，本應注意車前狀況，並隨時
    採取必要之安全措施，而依當時天候陰、夜間有照明、柏油
    路面乾燥、無缺陷、無障礙物，視距良好等情形下，尚無不
    能注意之情事，竟疏未注意及此，即貿然直行，適有少年林
    ○炫（93年8 月生，真實姓名年籍詳卷）無照騎乘車號000-
    0000號普通重型機車，沿凌雲路1 段134 巷往133 巷方向行
    駛行至上開無號誌路口，亦疏未讓屬於幹道車之周家立先行
    ，其騎乘之機車遂與周家立駕駛之貨車左前車頭發生碰撞，
    林○炫因此人車倒地，受有創傷性腦出血、肺挫傷、右側肋
    骨骨折、肝臟撕裂傷等傷害，經送往淡水馬偕醫院急救，仍
    於同日5 時35分許，因中樞神經衰竭死亡。周家立於肇事後
    ，在犯罪未被有偵查權之機關或公務員發覺前，主動向據報
    前往現場處理之警員表明係肇事者，自首接受裁判。
二、案經林○炫之母陳氏勝訴由新北市政府警察局蘆洲分局報告
    及林○炫之父林濬維訴由臺灣新北地方檢察署檢察官偵查起
    訴及移送併辦。
    理  由
一、按除被告所犯為死刑、無期徒刑、最輕本刑為3 年以上有期
    徒刑之罪或高等法院管轄第一審案件者外，於第一次審判期
    日前之準備程序進行中，被告先就被訴事實為有罪之陳述時
    ，審判長得告知被告簡式審判程序之旨，並聽取當事人、代
    理人、辯護人及輔佐人之意見後，裁定進行簡式審判程序，
    刑事訴訟法第273 條之1 第1 項定有明文。經核本件被告所
    犯係死刑、無期徒刑、最輕本刑為3 年以上有期徒刑以外之
    罪，其於準備程序中就被訴之事實為有罪陳述，經法官告知
    簡式審判程序之旨，並聽取公訴人、被告及辯護人之意見後
    ，本院合議庭依刑事訴訟法第273 條之1 第1 項規定，裁定
    由受命法官獨任進行簡式審判程序，合先敘明。
二、認定犯罪事實所憑之證據及理由：
  ㈠上揭犯罪事實，業據被告周家立於警詢、偵查及本院審理時
    均坦承不諱，核與證人即告訴人陳氏勝於警詢時、告訴人林
    濬維於偵查中證述之情節相符，復有道路交通事故現場圖、
    道路交通事故調查報告表㈠、㈡、淡水馬偕紀念醫院診斷證
    明書各1 份、交通事故現場及車輛照片20張、監視器錄影畫
    面翻拍照片4 張、被害人林○炫傷勢照片26張、道路交通事
    故肇事人自首情形記錄表、公路監理電子閘門證號查詢汽、
    機車駕駛人資料各1 份、車輛詳細資料報表2 份、臺灣新北
    地方檢察署勘（相）驗筆錄、相驗屍體證明書、檢驗報告書
    各1 份、監視器錄影光碟1 片（見相卷第14頁至第44頁、第
    47頁至第52頁、第54頁、第57頁至第63頁及證物袋）、新北
    市政府警察局蘆洲分局轄內林○炫車禍死亡案現場勘察報告
    1 份（見110 年度調偵字第88號卷第7 頁至第133 頁）在卷
    可憑，是被害人因本件車禍死亡之事實，應可認定。
  ㈡按汽車行駛時，駕駛人應注意車前狀況，並隨時採取必要之
    安全措施，道路交通安全規則第94條第3 項訂有明文。本件
    被告既考領有普通小型車駕駛執照（見相卷第48頁公路監理
    電子閘門證號查詢汽車駕駛人資料），前開交通規則自為其
    所應注意。而本件車禍發生當時天候陰、夜間有照明、柏油
    路面乾燥、無缺陷、無障礙物，視距良好等情形，有上開道
    路交通事故調查報告㈠可參，並無不能注意之情事，惟被告
    竟疏未注意車前狀況，致與行經無號誌路口時未讓幹道車先
    行之被害人發生碰撞，被告之行為自有過失，且被告之過失
    行為與被害人死亡結果間顯有相當因果關係甚明。此外，本
    件經先後送新北市政府車輛行車事故鑑定會、新北市車輛行
    車事故鑑定覆議會為鑑定，亦均認被告駕駛自用小貨車，未
    注意車前狀況為肇事次因，核與本院採同一見解，有新北市
    政府車輛行車事故鑑定會110 年6 月11日新北車鑑字第0000
    000 號鑑定意見書、新北市車輛行車事故鑑定覆議會110 年
    9 月29日新北覆議0000000 號鑑定覆議意見書各1 份在卷可
    參（見本院卷第105 頁至第107 頁、第179 頁至第180 頁）
    。至被害人雖亦同有無照騎乘普通重型機車，行經無號誌路
    口，支線道車未讓幹道車先行之過失，且為肇事主因（見上
    開鑑定意見書、鑑定覆議意見書），然被害人之與有過失，
    僅為民事損害賠償事件中，得酌予減輕被告賠償責任之問題
    ，尚不能因此解免被告之過失刑事責任。
  ㈢綜上，本件事證已臻明確，被告過失致死之犯行洵堪認定，
    應予依法論科。
三、論罪科刑：
  ㈠核被告所為，係犯刑法第276 條之過失致死罪。
  ㈡本件車禍事故發生後，乃經報案人或勤指中心轉來資料未報
    明肇事人姓名，處理人員前往現場處理時，被告在場並當場
    承認為肇事人，有上開自首情形記錄表在卷可稽（見相卷第
    47頁），堪認被告符合自首之要件，爰依刑法第62條前段規
    定，減輕其刑。
  ㈢爰審酌被告駕駛自用小貨車疏未注意車前狀況，致與無照騎
    車且未讓幹道車先行之被害人發生碰撞，造成被害人死亡此
    一無法彌補之損害，使被害人家屬身心受到莫大痛苦，其所
    為應予非難，惟考量被害人亦有上開過失，另被告於本院審
    理時表達願賠償被害人家屬新臺幣（下同）300 萬元（包含
    強制責任險已理賠之200 萬元），然因與被害人家屬欲請求
    之金額差距過大而無法達成和解，足見被告非無賠償彌補被
    害人家屬以達成和解的意願，並斟酌被告於本件為肇事次因
    之過失程度、犯後坦承犯行之態度，及其自陳國中畢業之智
    識程度、目前擔任司機、未婚，不須扶養他人、經濟狀況普
    通（見本院卷第224 頁）等一切情狀，量處如主文所示之刑
    ，並諭知易科罰金之折算標準。
據上論斷，應依刑事訴訟法第273 條之1 第1 項、第299 條第1
項前段，判決如主文。
本案經檢察官陳詩詩提起公訴及移送併辦，檢察官林亭妤到庭執
行職務。
中    華    民    國   110    年    12    月    3     日
                  刑事第二十三庭  法  官  藍海凝
上列正本證明與原本無異。
如不服本判決，應於判決送達後20日內敘明上訴理由，向本院提
出上訴狀 (應附繕本) ，上訴於臺灣高等法院。其未敘述上訴理
由者，應於上訴期間屆滿後20日內向本院補提理由書「切勿逕送
上級法院」。
                                  書記官  羅婉嘉
中    華    民    國   110    年    12    月    8     日
附錄本案論罪科刑之法條：
中華民國刑法第276條
因過失致人於死者，處5 年以下有期徒刑、拘役或50萬元以下罰
金。